臺灣高雄地方法院刑事判決　　　　　　　　　　　　八十九年度易字第五一九七號
　　公　訴　人　台灣高雄地方法院檢察署檢察官
　　被　　　告　乙○○
　　被　　　告　戊○○
右列被告等因恐嚇取財案件，經檢察官提起公訴（八十九年度偵字第一五五七一號）
，本院判決如左：
    主  文
乙○○、戊○○均無罪。
    理  由
一、公訴意旨係以：被告乙○○以其前所犯違反毒品危害防制條例案件為警查獲，係
    告訴人丁○○報警為由，於民國八十九年七月八日十四時許，夥同己○○（另由
    軍事法院判決確定）及另一不詳姓名之成年男子共三人，基於共圖意圖為自己不
    法所有之犯意，由己○○駕駛車牌號碼ＹＩ—九八七一號紅色自小客車，搭載被
    告乙○○及該不詳姓名男子，一起到高雄市小港區○○○路五五之三號丁○○之
    輪胎店，將告訴人載至高雄市小港區鳳鼻頭山區某處，由被告乙○○向告訴人恐
    嚇稱：伊已不爽了，伊已在山上挖好坑洞，要其拿出新台幣（下同）四萬五千元
    ，否則，要將其活埋等語，致使告訴人心生畏懼而同意付款，嗣於八十九年七月
    十一日中午十二時三十分許，己○○駕駛上開自小客車搭載被告乙○○及具有恐
    嚇取財犯意聯絡之被告戊○○及丙○○（丙○○部分已判決）等四人，依約至高
    雄市○○區○○路與沿海一路交岔口附近之安泰醫院前，欲向告訴人取款時，為
    警查獲，並在該自小客車上扣得開山刀一把，而未能得逞，因認被告乙○○、戊○○二人涉有刑法第三百四十六條第一項之恐嚇取財罪嫌。
二、本件公訴人認被告乙○○、戊○○二人涉有恐嚇取財犯行，係以告訴人丁○○之
    指訴、證人即查獲警員彭耀德所證述情節及扣案之開山刀一把為其論據。訊之被
    告乙○○、戊○○則堅決否認有上開犯行，被告乙○○辯稱因告訴人與其友人甲○○間有四萬五千元之債務糾紛久未解決，故其乃基於朋友立場，代甲○○出面
    向告訴人索討，並於八十九年七月八日十四時許，偕同己○○與綽號「宏仔」之
    不詳姓名友人共同駕車前往告訴人住處，邀告訴人上車沿路商談，嗣車行至高雄
    市小港區鳳鼻頭某處，因告訴人堅詞否認有何積欠債款未還情事，「宏仔」心生
    不耐，遂向告訴人稱已經挖好洞準備活埋告訴人，惟業經其當場制止，其並未恐
    嚇告訴人，其只是好意幫朋友出面解決糾紛而已等語；被告戊○○則辯稱伊係於
    八十九年七月十日至被告乙○○家中作客，翌日見被告乙○○偕同丙○○、己○○欲前往高雄市區購物，遂要求搭便車至車站，行經安泰醫院時，因被告乙○○
    突然表示與人有約，伊乃將車停放於安泰醫院前，伊對被告乙○○與告訴人間有
    何糾紛全不知情，更未與被告乙○○有何共同恐嚇取財之行為等語。
三、按犯罪事實應依證據認定之，無證據不得推定其犯罪事實；又不能證明被告犯罪
    者，應諭知無罪之判決，刑事訴訟法第一百五十四條、第三百零一條第一項分別
    定有明文。又按刑法第三百四十六條恐嚇罪之構成，須以行為人對於被害人所用
    之手段，有使其發生畏懼心者為要件，最高法院四十一年台上字第一四三號著有
    判例可資參照。經查：
(一)告訴人與甲○○間因合夥拖車事業而有金錢糾紛，經甲○○向被告乙○○抱怨，
    被告乙○○乃表示會找機會與告訴人談等語，業經證人甲○○在本院審理中當庭
    結證屬實（見九十一年一月二十八日調查筆錄），且有和解書一紙在卷足稽，是
    被告乙○○所辯其係代甲○○向告訴人索討債款等語，尚非無據。
(二)被告乙○○於八十九年七月八日十四時許，偕同己○○及「宏仔」駕車前往告訴
    人所經營之輪胎行，欲向告訴人索討積欠甲○○之四萬五千元，於告訴人上車後
    ，「宏仔」即把車開走，被告乙○○在車上先談到甲○○的拖車錢，後來又說到
    吸毒的事情係告訴人舉發的，車子一路開到山上，「宏仔」問告訴人這件事要怎
    麼解決，並表示告訴人若不還錢，伊已在山上挖好洞要活埋告訴人，但經被告乙○○當場制止，至於被告乙○○本身則無任何令人害怕之言語或舉動，惟因「宏
    仔」很兇，所以答應過兩天拿錢處理等語，業經告訴人於本院審理時供陳明確。
    又當天告訴人與被告乙○○因債務一事在車上發生爭吵，告訴人當時也很兇，而
    被告乙○○並未有何恐嚇之言詞等語，亦經證人己○○到庭結證屬實。則告訴人
    於警訊時所為被告乙○○恐嚇之指訴，已非無疑。
(三)被告乙○○辯稱扣案之開山刀一把係事發前數日置於證人己○○所駕駛之上開自
    用小客車上，供掃墓時除草之用，因一時忘記未予取出，並未用以恐嚇告訴人等
    語，核與證人己○○所述情節相符，且告訴人亦當庭陳稱對於車上置有開山刀一
    事並不知情等語無誤，是扣案之開山刀一把，可否證明被告乙○○確有恐嚇取財
    之行為，亦屬可議。
(四)被告戊○○與告訴人彼此互不相識，此經被告戊○○及告訴人分別供述無誤。而
    被告乙○○亦當庭供稱被告戊○○對其與告訴人間有何糾紛並不清楚，八十九年
    七月十一日上午，因己○○要載其與丙○○外出，遂順便載被告戊○○回屏東，
    出門之後才接到告訴人的電話，當時被告戊○○並不知其要向告訴人拿錢等語明
    確。雖證人即查獲警員彭耀德於偵查中證稱當日被告乙○○在車內，在場埋伏員
    警係見司機（即被告戊○○）下車，馬上上前圍捕，並自車上起出被告乙○○所
    有之開山刀一把等語，然尚難僅憑被告戊○○與被告乙○○等人共同搭車前往約
    定地點向告訴人取款一節，遽予認定被告二人間即有恐嚇取財之犯意聯絡。
四、綜上所述，被告乙○○既未以言詞或其他手段，使告訴人生有畏怖之心，且在「
    宏仔」口出惡言之後，立即加以制止，則被告乙○○所為，即與恐嚇取財之構成
    要件有違。而被告戊○○對於被告乙○○與告訴人間如何商議取款事宜，始終均
    不知情，亦難認被告戊○○有公訴人起訴所指之共同恐嚇取財犯行。此外，本院
    復查無其他積極證據足認被告二人有何恐嚇取財之犯行，不能證明被告二人犯罪
    ，揆諸首開說明，自應依法為無罪判決之諭知。
據上論斷，應依刑事訴訟法第三百零一條，判決如主文。
中      華      民      國      九十一      年      四    月    十七    日
                                        臺灣高雄地方法院刑事第一庭
                                            審判長法  官  林  水  城
                                                  法  官  曾  逸  誠
                                                  法  官  謝  雨  真
右正本證明與原本無異。
如不服本判決，應於判決送達後十日內，向本院提出上訴狀。
                                                  書記官  陳  威  志
中    華    民    國      九十一      年      四      月      十八      日
